臺灣桃園地方法院民事判決　　　　　　　99年度訴字第1809號
原　　　告　 台灣中小企業銀行股份有限公司
法定代理人　 羅澤成
訴訟代理人　 湛昌運
被　　　告　 柯明成
上列當事人間請求清償債務事件，本院於民國100 年1 月19日言
詞辯論終結，判決如下：
    主  文
被告應給付原告新臺幣捌拾壹萬柒仟零玖拾捌元及自民國九十九
年七月十七日起至清償日止，按年息百分之一點五點計算之利息
，暨其逾期在六個月以內者，按上開利率百分之十，逾期超過六
個月部分，按上開利率百分之二十計算之違約金。
訴訟費用由被告負擔。
    事  實  及  理  由
壹、程序方面：
一、按當事人得以合意定第一審管轄法院。但以關於由一定法律
    關係而生之訴訟為限，民事訴訟法第24條規定定有明文。本
    件依兩造間簽訂之「臺灣企銀個人貸款綜合契約」第16條前
    段約定以，其因本合約書所發生之一切訴訟行為，同意以本
    院為雙方合意之第一審管轄法院，是被告住所雖均非在本院
    轄區，本院就本件自有管轄權。
二、按訴狀送達後，原告不得將原訴變更或追加他訴。但擴張或
    減縮應受判決事項之聲明者，不在此限，民事訴訟法第255
    條第1 項第3 款定有明文。經查，本件原告初向本院聲請核
    發支付命令時，係為請求：被告及訴外人吳建勳應連帶給付
    原告新台幣（下同）840,169 元及自民國99年5 月17日起至
    清償日止，按年息百分之1.5 計算之利息，逾期在6 個月以
    內者，按上開利率百分之10，逾期超過6 個月部分，按上開
    利率百分之20計算之違約金（見本院99年度司促字第29169
    號支付命令卷第3 頁）；嗣因被告於法定期間內提起異議，
    並提出如下揭陳述所示基於個人關係之抗辯，其異議之效力
    應僅及於提出異議之人即本件被告，而原告復於本院100 年
    1 月19日言詞辯論期日變更請求被告給付之金額為817,098
    元，並減縮其利息之起算日自99年7 月17日起算（見本院卷
    第13頁）。上開原告之訴之變更，核屬減縮應受判決事項之
    聲明者，揆諸前開法文，原告所為聲明之變更，自屬合法，
    應予准許。
三、本件被告均經合法通知，未於最後言詞辯論期日到場，核無
    民事訴訟法第386 條所列各款情形，應依原告聲請，准由其
    一造辯論而為判決。
貳、實體方面：
一、原告起訴主張：訴外人吳建勳前於民國98年3 月10日邀同被
    告為連帶保證人，向原告借款新臺幣（下同）100 萬元，約
    定借款期限自98年3 月17日起至105 年3 月17日止，自撥款
    日起，依年金法，按月攤還本息。借款利息按依中華郵政2
    年期定期儲金機動利率加0.345 ％；嗣隨中華郵政2 年期定
    期儲金機動利率調整計息，現合計為年利率1.5 ％。借款人
    如遲延還本或付息時，本金自到期日起，利息自付息日起，
    照應還款項，逾期6 個月以內者，按本借款利息10％，逾期
    起過6 個月部分，就超過部分，按本借款利率20％計付違約
    金。並簽訂借據乙份。詎吳建勳自99年5 月17日起即未繳納
    利息，全部借款視為到期，是吳建勳及被告尚欠原告本金81
    7,098 元及其利息、違約金，迭經催討均未獲置理，爰依消
    費借貸及連帶保證契約之法律關係提起本件訴訟等語。並聲
    明：被告應給付原告817,098 元及自99年7 月17日起至清償
    日止，按年息百分之1.5 計算之利息，暨其逾期在6 個月以
    內者，按上開利率百分之10，逾期超過6 個月部分，按上開
    利率百分之20計算之違約金。
二、被告未於最後言詞辯論期日到場，惟據其以前到場所為之陳
    述略以：主債務人現為消防局人員，有正常之工作與薪水，
    原告應先執行其薪資為受償，若有不足始得向被告請求等語
    ，資為抗辯。並為答辯聲明：駁回原告之訴；如受不利判決
    ，願供擔保免為假執行。
三、得心證之理由：
  (一)經查，原告所為之前開主張，業據提出與所述相符之個人貸
    款綜合契約書、臺灣企銀保證責任宣告書、放款利率歷史資
    料表等資料各1 份附卷可稽（均為影本，參支付命令卷第6
    頁至第16頁）；而被告到庭亦承認其確有簽立上開契約，對
    於原告請求之金額、利息等亦均無意見，故本院依原告所提
    上開證據及被告陳述之調查結果，認原告所為前述主張，已
    堪信為真實。
  (二)再查，被告雖到庭主張其僅為連帶保證人，是原告應先向主
    債務人吳建勳請求清償，不足清償時，其始負清償責任，況
    主債務人已向鈞院聲請更生等語：
  (1)然查，系爭借貸契約之主債務人確為吳建勳，而被告則為債
    務之連帶保證人，此可參上開契約書及保證責任宣告書所載
    。而原告前係就系爭債務，向本院就主債務人吳建勳及被告
    一併聲請支付命令，惟因被告對該支付命令聲明異議，始認
    原告該部分之請求視為起訴，至對於主債務人吳建勳部分而
    言，原告所聲請之支付命令即已告確定，此有該支付命令卷
    可資憑參。準此，原告確有同時對主債務人及連帶保證人即
    被告一併請求清償。
  (2)又按所謂連帶保證，係連帶保證人與主債務人連帶負債務履
    行責任之保證，因連帶保證具連帶債務之性質，故債權人得
    併向連帶保證人與主債務人為全部給付之請求。而按，稱保
    證者，謂當事人約定，一方於他方之債務人不履行債務時，
    由其代負履行責任之契約。保證債務，除契約另有訂定外，
    包含主債務之利息、違約金、損害賠償及其他從屬於主債務
    之負擔。保證人向債權人為清償後，於其清償之限度內，承
    受債權人對於主債務人之債權。但不得有害於債權人之利益
    。再按，連帶債務人中之一人，因清償，致他債務人同免責
    任者，得向他債務人請求償還各自分擔之部分，並自免責時
    起之利息。前項情形，求償權人於求償範圍內，承受債權人
    之權利。但不得有害於債權人之利益，民法第739 條、第
    740 條、第749 條、第281 條分別定有明文。再按，債務人
    不履行債務時，本行毋需先就擔保物受償，連帶保證人一經
    本行通知，應即將保證金額及其利息、遲延利息、違約金、
    損害賠償金、各項費用及代付款項等，立即照數代為清償。
    債務人發生破產法上之和解、破產或依法聲請更生或清算時
    ，連帶保證人不得主張減免責任，則為被告所簽立之臺灣企
    銀保證責任宣告書第四條第一、三點所明載。是以，本案被
    告為系爭債務之連帶保證人，已如前述，且被告復簽立前揭
    「保證責任宣告書」，則依上開說明，身為系爭債務連帶保
    證人之被告即應與主債務人吳建勳，就系爭債務，負連帶清
    償之責，債權人即原告並毋需先向主債務人請求清償，待有
    不足額時，始得向連帶保證人即被告請求清償，且不論主債
    務人是否有向法院聲請更生。
  (3)從而，原告依兩造所定消費借貸及連帶保證契約之法律關係
    ，請求被告應給付原告817,098 元及自99年7 月17日起至清
    償日止，按年息1.5%計算之利息，暨其逾期在6 個月以內者
    ，按上開利率10% ，逾期超過6 個月部分，按上開利率20%
    計算之違約金，為有理由，應予准許。
據上論結，本件原告之訴為有理由，依民事訴訟法第385 條第1
項前段、第78條，判決如主文。
中    華    民    國   100    年    2     月    18    日
                  民事第三庭    法  官  林靜梅
以上正本係照原本作成
如對本判決上訴，須於判決送達後20日內向本院提出上訴狀。
如委任律師提起上訴者，應一併繳納上訴審裁判費。
中    華    民    國   100    年    2     月    18    日
                                書記官  王奐淳